【裁判字號】    96,訴,439
【裁判日期】    970129
【裁判案由】    損害賠償
【裁判全文】
臺灣雲林地方法院民事判決               96年度訴字第439號
原      告  甲○○
被      告  丁○○
            鉅陽工程行
法定代理人  乙○○
訴訟代理人  丙○○
上列當事人間請求損害賠償事件，本院於民國97年1月15日言詞
辯論終結，判決如下：
    主  文
被告丁○○應給付原告新台幣九十八萬六千四百四十一元，及自
民國九十六年五月二十三日起至清償日止，按年息百分之五計算
之利息。
原告其餘之訴駁回。
訴訟費用由被告丁○○負擔十分七，餘由原告負擔。
    事實及理由
甲、程序部分:
一、被告丁○○未於言詞辯論期日到場，核無民事訴訟法第386
    條各款所列之情形，爰依原告之聲請，由其一造辯論而為判
    決。
二、又按因犯罪而受損害之人，於刑事訴訟程序固得附帶提起民
    事訴訟，對於被告請求回復其損害，但其請求回復之損害，
    以被訴犯罪事實所生之損害為限，否則縱令得依其他事由，
    提起民事訴訟，亦不得於刑事訴訟程序附帶為此請求（最高
    法院60年台上字第633 號判例意旨參照）。因此，如有以被
    訴犯罪事實所生損害以外之請求提起刑事附帶民事訴訟者，
    其訴為不合法，應依刑事訴訟法第502 條第1 項規定以判決
    駁回之。
三、本件原告於被告丁○○涉犯過失傷害刑事案件審理中提起附
    帶民事訴訟，其中請求被告損害賠償財產上損失共新台幣（
    下同）30,788元（含機車修理費23,700元及工具箱毀損損失
    7,088 元）部分，非被告觸犯過失傷害犯罪所生之損害，該
    部分之訴為不合法，依前揭意旨，應以判決駁回。本院刑事
    庭雖未依上開規定以判決駁回，而誤以裁定移送本院審理，
    然該部分之訴既不合法，仍應依民事訴訟法第249 條第1 項
    第6款規定予以裁定駁回。
乙、兩造之主張:
一、原告方面:
（一）原告於民國95年4 月5 日上午，在雲林縣斗六市○○路26
      7 號前，遭被告丁○○駕駛被告鉅陽工程行所有車牌號碼
      1151-EN 自用小貨車，撞擊業務過失傷害，致原告受有頭
      部外傷併腦震燙、右膝挫傷併後十字韌帶斷裂、下巴右側
      撕裂傷（2 公分及1.5 公分各一處）併神經斷裂、左手背
      挫傷6 公分、牙齒五顆斷裂等傷害。
（二）原告因上開傷害所受之損害有:
  1 、醫療費用部分: 已支出醫療費用44,691元，及就醫交通費
      21,750 元，且現仍在復健中。
  2 、看護費用:1 個月的看護費用3 萬元。
  3 、工作損失: 原告以開鎖、刻印為營生，受傷後治療至目前
      為止共100 天，每日需以1 千元請人代勞，依此計算，共
      損失10萬元。
  4 、後續治療費用:因原告受有右膝後十字韌帶斷裂之傷害，
      終身無法復原，必須接受韌帶重建手術費用最少要10萬元
      ，後續復健3 至6 月，無法從事工作，且人工韌帶臨床使
      用期限為10年，故另有後續治療費用45萬元。
  5 、殘廢給付: 依據強制汽車責任保險法第3 條(1)障害項目第
      43項，因遭受意外傷害而致牙齒缺損五齒以上者，殘廢等
      級第13級，殘廢給付為7 萬元。(2)障害項目第148 項，一
      下肢遺存顯著運動障害者，殘廢等級為第7 級，殘廢給付
      為51萬元。(3)障害項目第63項，頭部、顏面或頸部受損壞
      致遺存顯著醜形者，殘廢等級第10級，殘廢給付26萬元。
      又強制汽車責任保險法第4 條第3 項規定，同時符合2 種
      以上開之殘廢者，應按其最高殘廢等級再升一級，故應為
      殘廢等級第6 級，殘廢給付標準為63萬元。
  6 、非財產上損害（精神慰撫金）:20 萬元。合計已超過150
      萬元。
（三）被告丁○○駕車因過失撞擊原告，致原告受有上開傷害，
      係不法侵害原告之身體。且被告丁○○肇事時，係共同被
      告鉅陽工程行之員工，並駕駛鉅陽工程行所屬自小貨車肇
      事，被告自得依侵權行為之法律關係，請求被告2 人連帶
      負損害賠償原告上開所受損害150 萬元，及法定遲延利息
      等語。
（四）並聲明: (1)被告2 人應連帶給付原告150 萬元，及自訴狀
      繕本送達翌日即96年5 月23日起至清償日止，按年息百分
      之5 計算之利息; (2)訴訟費用由被告負擔。
二、被告方面:
（一）被告丁○○部分:
      被告未於言詞辯論期日到場，亦未提出任何書狀作何聲明
      或陳述。
（二）被告鉅陽工程行部分:
      原告與共同被告丁○○於本件車禍發生時，並未告知被告
      ，係原告提起本件訴訟後，被告才知道有本件車禍事件。
      且共同被告丁○○是仲介公司派來的員工，應該不屬於被
      告的受雇人。再者，被告是從事鷹架租賃等業務，車禍當
      時，共同被告丁○○應該是在工地內工作才對，其為何會
      駕駛被告的自小貨車發生本件車禍，被告也不清楚等語。
      並聲明: (1)原告之訴駁回; (2)訴訟費用由原告負擔。
丙、得心證之理由:
一、按因故意或過失，不法侵害他人之權利者，負損害賠償責任
    。又不法侵害他人之身體或健康者，對於被害人因此喪失或
    減少勞動能力或增加生活上之需要時，應負損害賠償責任。
    不法侵害他人之身體、健康、名譽、自由、信用、隱私、貞
    操，或不法侵害其他人格法益而情節重大者，被害人雖非財
    產上之損害，亦得請求賠償相當之金額。民法第184 條第1
    項、第193 條第1 項及第195 條第1 項分別定有明文。
二、查被告丁○○於95年4 月5 日上午，駕駛被告鉅陽工程行所
    有車牌號碼1151-EN 號自用小貨車，沿雲林縣斗六市○○路
    由西往東方向行駛，於同日上午11時10分許，行駛至文化路
    267 號前，欲左轉迴車至對向車道時，本應注意迴車前應暫
    停並顯示左轉燈光或手勢，看清無來往車輛，並注意行人通
    過，始得迴轉，而依當時情形，並無不能注意之情事，竟疏
    未注意，貿然未顯示方向燈、亦疏未注意同向後方之車輛，
    即行迴轉，因而不慎與同向後方由原告騎乘之車牌號碼XQ9-
    226 號機車發生碰撞，致原告人車倒地，因而受有頭部外傷
    併輕度腦震盪、右膝挫傷併後十字韌帶斷裂、下巴右側撕裂
    傷等傷害之事實，業據被告丁○○於本院96年度交簡上字第
    84號刑事案件審理中坦承屬實，並有道路交通事故現場圖、
    道路交通事故調查報告表（一）、（二）各1 份、現場及車
    損照片12張、洪揚醫院診斷證明書1 紙附上開刑事警偵卷可
    參，足信無誤。因此，原告主張被告因過失不法侵害其身體
    ，足信屬實。從而，原告自得依前揭侵權行為之法律規定，
    請求被告負損害賠償責任。
三、又按受僱人因執行職務，不法侵害他人之權利者，由僱用人
    與行為人連帶負損害賠償責任。民法第188 條第1 項本文亦
    有明文規定。即依上開規定，請求僱用人與受僱人連帶負損
    害賠償責任者，限於受僱人因執行職務，不法侵害他人之權
    利者為限。
四、查被告於發生本件交通事故時，其係由人力仲介公司指派予
    被告鉅陽公司從事拆鷹架、工地清潔等打零工的工作，並非
    從事駕駛業務，且發生本件事故時，被告丁○○應係在工地
    內工作等情，業據鉅陽工程行之實際負責人即本件訴訟代理
    人丙○○於本院及上開刑事案件審理中陳述明確。且與被告
    丁○○在本院上開刑事案件審理中稱其當天是乘坐由老師傅
    駕駛之車牌號碼1151-EN 號車輛，自南投縣竹山鎮前來雲林
    縣斗六市工地，肇事當時是因為要去買檳榔、香菸、飲料，
    看到對面有檳榔攤要迴轉，才發生車禍等語。參酌本件車禍
    確係因被告丁○○駕車不當迴轉而發生，及被告鉅陽工程行
    提出之營利事業登記證，其中營業項目五載有租賃業（鷹架
    、模板、挖土機出租）等情。被告丁○○於發生本件事故時
    ，係私自駕駛被告鉅陽公司所有之車輛出來購買上開物品肇
    事，並非執行被告鉅陽工程行之業務，應足認定。從而，原
    告依上開民法第188 條第1 項僱用人責任規定，請求被告鉅
    陽工程行連帶負損害賠償責任，尚屬無據。
五、茲逐項審酌原告之請求是否有理由如次:
（一）醫療費用部分:
  1、 原告主張其因上開車禍已支出醫療費用44,691元，及就醫
      交通費21, 750 元等情，為被告等人所不爭執，並有其提
      出之診斷證明書、醫療費用收據等在本院96年度六交簡附
      民字第19號損害賠償卷宗可按，足信屬實，此部分之請求
      ，自屬於法有據。
  2、 原告另主張其因受有右膝後十字韌帶斷裂之傷害，終身無
      法復原，必須接受韌帶重建手術費用最少要10萬元，後續
      復健3 至6 月，無法從事工作，且人工韌帶臨床使用期限
      為10年，故另有後續治療費用45萬元等情。因未提出證據
      以實其說，且原告既以目前之復原狀況請求減少勞動能力
      之損害賠償（如後述原告請求殘費給付部分），則其此部
      分之請求即有重複計算之虞，因此，此部分之請求，應不
      予准許。
  3 、增加生活上之需要部分: 原告主張其因上開傷害住院治療
      期間共31日，需請人看護照顧，費用共3 萬元等情，有其
      提出之上開診斷證明書及看護費用收據證明在卷可按，其
      上開請求，核與一般看護費用相當，應予准許。
  4 、工作損失部分: 原告主張其係從事開鎖、刻印為營生，受
      傷後治療至目前為止共有100 天無法工作，每日需以1 千
      元請人代勞，依此計算，共有工作上損失10萬元等情。亦
      為被告所不爭執，且有原告提出之營業稅核定稅額繳款書
      一紙附上開附民卷可參，核與其所受傷害應治療之期間相
      當，為有理由，應予准許。
  5 、減少勞動能力損失部分: 原告主張其因本件車禍所受之傷
      害，依強制汽車責任險給付標準規定，應為殘廢等級第6
      級，故請求賠償63萬元等語。查本件雖非請求保險給付，
      並無上開強制汽車責任保險法規定之適用。然參酌其受有
      右膝後十字韌帶斷裂之傷害，經一年以上期間之治療後，
      仍遺存右膝無法從事劇烈活動之傷害，有上開洪揚醫院出
      具之診斷證明書可按，其因此所減少之勞動能力，與其經
      營開鎖、刻印業，每月收入約3 萬元，及其為66年5 月29
      日生，於本件車禍發生時即95年4 月5 日為29歲又10月（
      未滿1 月者不計），計至勞動基準法強制退休年齡60歲尚
      有31年2 月等情，其請求63萬元之勞動能力損失，尚屬合
      理，應予准許。
  6 、精神慰撫金部分: 原告因本件車禍受有頭部外傷併輕度腦
      震盪、右膝挫傷併後十字韌帶斷裂、下巴右側撕裂傷等傷
      害，於一般情況下，自足使其受到精神上的痛苦。本院審
      酌其所受上開傷害所造成精神上痛苦之程度，及其為高職
      畢業，經營刻印、開鎖業等身分、經濟、社會地位等情狀
      ，認原告請求被告賠償精神上損害16萬元為相當，超過部
      分，不予准許。
六、綜上所述，原告依侵權行為之法律關係，請求被告丁○○賠
    償986,441元（44691+21750+30000+100000+630000+160000=
    986441），及自訴狀繕本送達翌日即96年5 月23日起至清償
    日止，按年息百分之5 計算之利息，為有理由，應予准許，
    其超過部分之請求，及請求被告鉅陽工程行連帶給付部分，
    為無理由，應予駁回。
七、結論：本件原告之訴，為一部有理由，一部無理由，依民事
    訴訟法第249 條第1 項第6 款、第385 條第1 項前段、第79
    條，判決如主文。
中    華    民    國    97    年    1     月    29    日
                  民事第二庭    法  官  黃一馨
以上為正本，係照原本作成。
如對本判決上訴，須於判決送達後廿日內向本院提出上訴狀
中    華    民    國    97    年    1     月    29    日
                                書記官  王秀如


司法院資訊處製作；財團法人民間司法改革基金會備份。
